臺灣雲林地方法院民事判決　九十三年度訴字第四三０號
　　原　　　告　丙○○
　　　　　　　　乙○○
　　　　　　　　甲○○
　　共　　　同
　　訴訟代理人　陳源濱律師
　　被　　　告　丁○○　　　　.
　　　　　　　　己○○　　　　.
　　　　　　　　戊○○　　　　.
　　共　　　同
　　訴訟代理人　盧奇南律師
右當事人間請求損害賠償事件，經本院於中華民國九十三年十二月二十七日言詞辯論
終結，判決如左：
    主　　　文
被告應連帶分別給付原告丙○○新台幣拾壹萬柒仟陸佰柒拾元、原告乙○○新台
幣貳拾陸萬零陸佰拾玖元、原告甲○○新台幣壹拾壹萬捌仟玖佰零壹元，及均自民
國九十三年八月五日起至清償日止，按週年利率百分之五計算之利息。
原告其餘之訴均駁回。
訴訟費用由被告連帶負擔六分之一，餘由原告負擔。
本判決第一項得假執行，但被告如於假執行程序實施前，分別以新台幣拾壹萬柒仟
陸佰柒拾元、貳拾陸萬零陸佰拾玖元、壹拾壹萬捌仟玖佰零壹元，為原告丙○○
、乙○○、甲○○預供擔保，得免假執行。
原告其餘假執行之聲請均駁回。
    事實及理由
一、按訴狀送達後，原告不得將原訴變更或追加他訴。但有擴張或減縮應受判決事項
    之聲明者，不在此限，民事訴訟法第二百五十五條第一項第三款定有明文。本件
    原告乙○○起訴（附帶民事訴訟）本於共同侵權行為法律關係請求被告連帶給付
    新台幣（下同）一百六十五萬零四百四十二元及遲延利息，嗣於民國九十三年十
    二月二十七日本院審理時撤回其未來治療、復健費用二十萬元，並請求被告連帶
    給付一百四十五萬零四百四十二元，乃屬減縮聲明，參諸首開規定，應予准許，
    合先敘明。
二、原告主張：被告丁○○為被告己○○、戊○○二人之父，其等三人於雲林縣北港
    鎮果菜市場之肉攤上販賣豬肉。其等販入之豬肉係被告己○○在雲林縣虎尾鎮延
    平里下湳一００號之「雲林縣肉品市場股份有限公司」（下稱肉品市場），持進
    場買賣豬肉卡號（原卡號為三八八、六七一，後改為一五九），進入該肉品市場
    標購豬肉，並委託屠宰（或其他地方購買而委託屠宰）。而原告乙○○、甲○○
    兄弟及其父丙○○，與被告父子同是雲林縣屠宰職業工會之業者。被告戊○○與
    原告父子於九十一年舊曆年前之某日，在肉品市場內，載運前一天所標購而委託
    屠宰之豬隻時，因載運豬隻車輛之地點發生口角，而產生嫌隙，陳家人乃透過不
    詳姓名之人在肉品市場，向李家人「嗆聲」（台語），要「整理」李家父子。同
    年二月二十六日（農曆為正月十五日上元節，即元宵節）凌晨五時十五分許，天
    微亮，原告父子在肉品市場載運前一日標購而委託屠宰之豬隻，甫放下車斗，欲
    將豬隻放上車時，即見被告父子三人，及其他不詳姓名年籍之成年男子十多人，
    共同基於傷害人身體之犯意聯絡，分乘銀色九人座、粉紅色跑車、豬肝色轎車等
    三部車，在李家人停放車輛之二部車旁停車，由被告戊○○手持鐵鍍鋁管先毆打
    立於李家人兩部車車頭前之原告丙○○，其餘不詳姓名之人亦下車參與毆打行為
    ，被告己○○亦參與其中，被告丁○○持十字鎬的柄（即木棍）站立於較高斜坡
    上時，原告乙○○趨前欲問明究裡，希望能停止此事，隨後即回到父親丙○○旁
    欲救其父親，亦同遭該人等持械毆打，原告甲○○立於李家人兩部車車後，隨後
    亦遭此等人持械共同毆打，致原告丙○○受有左手肘尺骨骨折、左手撕裂傷五公
    分、全身多處小擦傷及挫傷等之傷害；原告乙○○則受有左手骨骨折、左手第五
    掌骨骨折、頭皮七公分及臉部二分分撕裂傷、左足挫傷等之傷害；原告甲○○亦
    受有頭部外傷、腦震盪、血腫十五乘十公分、頭皮撕裂傷一乘十公分、左肩鈍挫
    傷、兩足多處撕裂傷等之傷害，原告並分別受有如訴之聲明所示之損害，爰依共
    同侵權行為損害賠償之法律關係提起本訴等語。並聲明：
　(一)被告應連帶給付原告丙○○一百六十五萬九千六百七十二元，及自起訴狀繕本送
　　達之翌日起至清償日止，按週年利率百分之五計算之利息。
  (二)被告應連帶給付原告乙○○一百四十五萬零四百四十二元，及自起訴狀繕本送達
    之翌日起至清償日止，按週年利率百分之五計算之利息。
  (三)被告應連帶給付原告甲○○七十三萬三千九百六十一元，及自起訴狀繕本送達之
    翌日起至清償日止，按週年利率百分之五計算之利息。
  (四)願供擔保，請准宣告假執行
三、被告則以：對台灣高等法院台南分院九十三年度上訴字第七三四號刑事判決認定
    之犯罪事實沒有意見，惟原告請求之項目不合理，且金額過高，被告無法負擔等
    語，資為抗辯。並聲明：
  (一)原告之訴及假執行之聲請均駁回。
  (二)如受不利判決，願供擔保免為假執行。
四、兩造不爭執之事實：
　(一)被告丁○○為被告己○○、戊○○二人之父，其等三人於雲林縣北港鎮果菜市場
　　之肉攤上販賣豬肉。其等販入之豬肉係被告己○○在雲林縣虎尾鎮延平里下湳一
　　００號之肉品市場，持進場買賣豬肉卡號（原卡號為三八八、六七一，後改為一
　　五九），進入該肉品市場標購豬肉，並委託屠宰（或其他地方購買而委託屠宰）
　　。而原告乙○○、甲○○兄弟及其父丙○○，與被告父子同是雲林縣屠宰職業工
　　會之業者。被告戊○○與原告父子於九十一年舊曆年前之某日，在肉品市場內，
　　載運前一天所標購而委託屠宰之豬隻時，因載運豬隻車輛之地點發生口角，而產
　　生嫌隙，陳家人乃透過不詳姓名之人在肉品市場，向李家人「嗆聲」（台語），
　　要「整理」李家父子。同年二月二十六日（農曆為正月十五日上元節，即元宵節
　　）凌晨五時十五分許，天微亮，原告父子在肉品市場載運前一日標購而委託屠宰
　　之豬隻，甫放下車斗，欲將豬隻放上車時，即見被告父子三人，及其他不詳姓名
　　年籍之成年男子十多人，共同基於傷害人身體之犯意聯絡，分乘銀色九人座、粉
　　紅色跑車、豬肝色轎車等三部車，在李家人停放車輛之二部車旁停車，由被告戊○○手持鐵鍍鋁管先毆打立於李家人兩部車車頭前之原告丙○○，其餘不詳姓名
　　之人亦下車參與毆打行為，被告己○○亦參與其中，被告丁○○持十字鎬的柄（
    即木棍）站立於較高斜坡上時，原告乙○○趨前欲問明究裡，希望能停止此事，
    隨後即回到父親丙○○旁欲救其父親，亦同遭該人等持械毆打，原告甲○○立於
    李家人兩部車車後，隨後亦遭此等人持械共同毆打，致原告丙○○受有左手肘尺
    骨骨折、左手撕裂傷五公分、全身多處小擦傷及挫傷等之傷害（九十一年二月二
    十六日入院、九十一年三月八日出院、九十一年二月二十六日開刀以鋼板固定、
    須門診追蹤；左上肢疤痕十八公分、三公分、三公分、二公分、骨折固定術後；
    右下肢疤痕各約三公分、三公分、二乘二公分）；原告乙○○則受有左手骨骨折
    、左手第五掌骨骨折、頭皮七公分及臉部二分分撕裂傷、左足挫傷等之傷害（九
    十一年二月二十六日至九十一年三月八日住院、九十一年二月二十六日開刀左手
    肘以鋼釘固定、須門診繼續治療）；原告甲○○亦受有頭部外傷、腦震盪、血腫
    十五乘十公分、頭皮撕裂傷一乘十公分、左肩鈍挫傷、兩足多處撕裂傷等之傷害
    （九十一年二月二十六日至醫院急診縫合手術、當日入院、九十一年三月一日出
    院、三月四日、三月十二日、三月十四日門診治療）。被告丁○○、己○○、戊○○因上開傷害人之身體者之犯行，由台灣高等法院台南分院九十三年度上訴字
    第七三四號分別判處有期徒刑一年、一年二月、一年二月。
  (二)原告迄今未獲被告任何之賠償。
五、按因故意或過失，不法侵害他人之權利者，負損害賠償責任；數人共同不法侵害
    他人之權利者，連帶負損害賠償責任，民法第一百八十四條第一項前段、第一百
    八十五條第一項前段定有明文。再不法侵害他人之身體或健康者，對於被害人因
    此喪失或減少勞動能力，或增加生活上之需要時，應負損害賠償責任；不法侵害
    他人之身體、健康、名譽、自由、信用、隱私、貞操，或不法侵害其他人格法益
    而情節重大者，被害人雖非財產上之損害，亦得請求賠償相當之金額，同法第一
    百九十三條第一項、第一百九十五條第一項亦分別定有明文。查被告因上開共同
    傷害人之身體者之犯行，而造成原告分別受有前開之傷害，業如前述，乃構成共
    同侵權行為，揆之前開法律規定可知，被告自應負連帶損害賠償責任。茲就原告
    請求之金額分別審核如下：
  (一)醫療費用部分：
    原告丙○○、乙○○、甲○○主張其因被告上開共同傷害之犯行，受有上開傷害
    ，致分別支出醫療費用（復健費用）四十五萬九千六百七十二元、二十五萬零四
    百四十二元、十一萬三千九百六十一元等語，業據其等提出醫療收據十一紙為證
    ，被告雖不否認該收據形式之真正，惟辯稱原告請求費用過鉅等語。經本院核計
    上開收據，發現原告丙○○主張之上開醫療費用僅為一萬二千九百六十三元（計
    算式：3988＋5475＋3200＋100＋200＝12963，且其中之證明書費共計一千三百
    元部分，乃原告丙○○為證明損害發生及其範圍，乃屬必要之支出，故應予列計
    ，最高法院九十一年度台上字第一六一０號判決可資參照，另原告乙○○、甲○○分別支出之證明書費一千二百五十元、一千一百五十元部分亦同）；原告乙○○主張之上開醫療費用僅為八千零一元（計算式：5311＋2090＋400＋200＝8001
    ）；原告甲○○主張之上開醫療費用僅為三千零六十一元（計算式：1241＋1620
    ＋200＝3061），而原告此部分醫療費用，經核均屬必要支出，被告空言否認，
    自不足取，至其餘醫療、復健費用部分，原告當庭自承無法舉證以實其說，尚難
    認原告就此部分主張業已盡舉證責任，是原告丙○○、乙○○、甲○○因被告上
    開共同傷害犯行，致分別受有共計一萬二千九百六十三元、八千零一元、三千零
    六十一元之醫療費用損失。
　(二)看護費用部分：
　　原告丙○○、乙○○主張其等因被告上開共同傷害之犯行，受有上開傷害，無法
　　自理生活，起居有賴他人照顧，並在九十一年二月二十六日至同年八月二十六日
　　，分別由原告丙○○配偶張絨、媳婦紀淑娟、馬珮君看護，而各受有相當親屬
　　看護費用之損害共計三十六萬元等情，並提出診斷證明書、看護證明書等為證，
　　惟為被告所否認，經查：
  1.原告丙○○、乙○○主張其等於上開受傷期間，由原告丙○○配偶張絨、媳婦
    紀淑娟、馬珮君看護，雖無現實看護費之支出，亦未受支付之請求，然亦應認被
    害人受有相當看護費之損害，得向加害人請求賠償。蓋因親屬受傷，而由親屬代
    為照顧被害人之起居，固係出於親情，但親屬所付出之勞力，並非不能評價為金
    錢，只因兩者身分關係密切，而免除支付義務，此種基於親屬之恩惠，不能加惠
    於加害人，自得認原告丙○○、乙○○受有相當親屬看護費之損害，得向被告請
    求賠償，是原告丙○○、乙○○此部分之主張，足以憑採。
  2.本院為明瞭原告丙○○、乙○○自被告上開共同傷害事件受有上開傷害迄今，其
  　等生活上是否需他人協助及看護，乃函詢原告就診醫院即財團法人天主教若瑟醫
　  院相關就診情節，財團法人天主教若瑟醫院函覆稱：「一、丙○○先生於九十一
    年二月二十六日至本院急診，病人主訴係因被毆打，診斷為左側尺骨開放性骨折
    及全身多處撕裂傷（左手小指、左手腕、右膝、右小腿）而送至開刀房開刀（縫
    合傷口及尺骨鋼釘固定）。九十一年二月二十六日入院，九十一年三月八日出院
    。九十一年七月十七日至九十一年七月二十日因左手仍不舒服，由本院陳俊傑醫
    師收住院。九十三年八月二日因骨折癒合而再次開刀拔除鋼釘。其外傷癒合約需
    二週，左前臂骨折處約三至六個月無法用力。二、乙○○先生與丙○○先生同時
    間同原因送至本院急診，診斷為左手肘骨折、左手第五掌骨骨折、頭皮及臉部撕
    裂傷。九十一年二月二十六日入院，九十一年三月八日出院。九十一年二月二十
    六日開刀鋼釘固定（左手尺骨）。出院後於復健科治療。左手無法用力時間約三
    至六個月。鋼釘尚未於本院取出。三、甲○○先生頭部外傷、頭皮撕裂傷十乘一
    公分、頭皮血腫二十乘十公分、腦震盪、左肩鈍挫傷、兩足多處擦傷。九十一年
    二月二十六日至本院急診縫合手術，當日入院，九十一年三月一日出院。住院期
    間傷口換藥、症狀治療。出院後可自理生活，無需看護。受傷後一個月內可能無
    法正常工作，但一個月後應可以正常工作。病人並未放置鋼釘。」有該院九十三
    年十一月二日九三若瑟秘字第一一０三號函附卷可參。兩造雖不服上開函覆結果
    ，惟上開函覆內容係本院要審認原告目前之傷勢是否已痊癒，生活上是否需要他
    人協助及看護等必要情事，乃函詢原告就診醫院即財團法人天主教若瑟醫院，該
    院乃據原告歷次就診病歷所為之函覆，自堪信該函覆內容可採，兩造空言否認該
    函文內容，自不可採。觀之上開函文內容可知，原告丙○○所受上開傷害之外傷
    癒合約需二週，僅左前臂骨折處約三至六個月無法用力，而原告乙○○自九十一
    年三月八日出院後，即至財團法人天主教若瑟醫院復健科治療，僅其左手無法用
    力時間約三至六個月，則原告丙○○請求其自受傷之日即九十一年二月二十六日
    起，至九十一年三月十二日止，共計二週期間，及原告乙○○請求其自受傷之日
    即九十一年二月二十六日起，至九十一年三月八日出院之日止，共計十一天，各
    需專人協助及看護等情應屬可採，逾此部分之請求，尚不足採信。
  3.又原告丙○○、乙○○主張看護費用以每日二千元計算乙情，亦為被告所否認，
    原告丙○○、乙○○自應舉證以實其說，惟原告丙○○、乙○○未能提出每日看
    護費用以二千元計算之證據，復未能提出其他間接證據佐證，則原告丙○○、乙○○主張每日以二千元計算看護費用等語，尚難遽予採信。惟原告丙○○、乙○○之生活確有僱請專人協助及看護之必要，則仍應以客觀標準核算上開住院期間
    之看護費。查依外籍看護工每月固定之費用為二萬零七百二十二元（含按最低
    工資一萬五千八百四十元之薪資每月繳交之就業安定基金二千元健保費七百
    七十元假日加班四天二千一百十二元），應可作為原告丙○○、乙○○每月看
    護費支出之依據，則原告丙○○上開期間之看護費合計為九千六百七十元（計算
    式：﹝ (20722÷30)×14天＝9670(元以下四捨五入，下同)）；原告乙○○上開
    期間之看護費合計為七千五百九十八元（計算式：﹝ (20722÷30)×11天＝7598
    ），是原告丙○○、乙○○分別請求被告應連帶給付看護費用在九千六百七十元
    、七千五百九十八元之範圍內為屬有據，應予准許，逾此部分之請求，並非有據
    ，應予駁回。
  (三)喪失勞動能力部分：
　　原告主張其等因被告上開共同傷害之犯行，受有上開傷害，致原告丙○○、乙○○各九個月無法工作；原告甲○○三個月無法工作，而各受有三十六萬元、三十
　　六萬元、十二萬元之工資損害等情，並提出診斷證明書為證，惟為被告所否認，
　　經查：
  1.原告主張之上開情節，雖據提出診斷證明書為證，惟為被告所否認。本院為明瞭
    原告自上開傷害行為受有上開傷害迄今，其等勞動能力是否喪失，乃函詢原告就
　　診醫院即財團法人天主教若瑟醫院相關情節，該院覆稱原告丙○○左前臂骨折處
　　約三至六個月無法用力；原告乙○○左手無法用力時間約三至六個月；原告甲○○受傷後一個月內可能無法正常工作，但一個月後應可以正常工作各節，已如前
　　述，被告雖再辯稱原告所受上開傷勢係左手，對其等工作並無影響，原告要無喪
　　失勞動能力等語，然被告並不否認原告父子三人於雲林縣北港鎮果菜市場之肉攤
　　上販賣豬肉乙情，足見原告從事之職業需付出勞力，苟四肢中受有骨折等傷害，
　　將致其等無法付出勞力工作，殊不因所受之傷勢係左手而異，是被告上開抗辯，
　　自不可採。上開函文既認原告丙○○左前臂骨折處約三至六個月無法用力；原告
　　乙○○左手無法用力時間約三至六個月；原告甲○○受傷後一個月內無法正常工
　　作各情，則原告丙○○、乙○○、甲○○各請求六個月、六個月、一個月之喪失
　　勞動能力之損害應屬可採，逾此部分之請求，尚不足採信。
  2.再查，原告丙○○為三十六年十一月一日出生；原告乙○○為六十四年八月三十
    日出生、原告甲○○為六十六年十月六日出生，此有其等年籍資料在卷可憑，系
    爭傷害事件發生時年分別為五十四歲、二十六歲、二十四歲，乃從事社會經濟活
    動主要年齡層之一，倘無特殊情事，恆以有工作能力為常，參酌勞動基準法第五
    十三條、第五十四條自請退休及強制退休之年齡，分別為五十五歲、工作二十五
    年以上及六十歲等規定，認為原告之勞動年齡均應可達六十歲，復審酌行政院勞
    工委員會依勞動基準法第二十一條規定於八十六年十月十六日以台八十六勞字第
    三九七一六號函調整核定基本工資為每月一萬五千八百四十元，此乃行政院勞工
    委員會根據國家經濟發展狀況、躉售物價指數、消費者物價指數、國民所得與平
    均每人所得、各業勞動生產力及就業狀況、各業勞工工資及家庭收支調查統計等
    項目所審定，自有相當之客觀性及公正性，原告丙○○、乙○○、甲○○主張其
    等自系爭傷害事件發生之日起，分別共計六個月、六個月、一個月不能工作，以
    基本工資即每月一萬五千八百四十元為據計算其勞動能力，堪稱允適，是依此計
    算，原告丙○○、乙○○、甲○○喪失勞動能力損失分別為九萬五千零四十元、
    九萬五千零四十元、一萬五千八百四十元。（計算式：原告丙○○、乙○○部分
    ：15840×6＝95040；原告甲○○部分：15840×1＝15840）
  (四)精神慰撫金部分：
    本院斟酌原告丙○○為國小畢業，現從事販賣豬肉工作，名下有二筆不動產，及
    一輛車輛；原告乙○○、甲○○分別為高中、國中畢業，亦均從事販賣豬肉工作
    ，名下各有一輛車輛，別無不動產（見卷附財政部台灣省中區國稅局虎尾稽徵所
    九十三年九月十六日中區國稅虎尾四字第０九三００一三二一五號函），因被告
    上開共同傷害行為，致原告丙○○受有左手肘尺骨骨折、左手撕裂傷五公分、全
    身多處小擦傷及挫傷等傷害（按原告丙○○自九十一年二月二十六日入院，至九
    十一年三月八日出院，於九十一年二月二十六日由醫院開刀以鋼板固定，且須門
    診追蹤，並自九十一年七月十七日再次住院，直至九十一年七月二十日始出院，
    後於九十三年八月二日因骨折癒合，而再次開刀拔除鋼釘，現原告丙○○左上肢
    疤痕十八公分、三公分、三公分、二公分，且施骨折固定術後，其右下肢疤痕各
    約三公分、三公分、二乘二公分。）；原告乙○○則受有左手骨骨折、左手第五
    掌骨骨折、頭皮七公分及臉部二分分撕裂傷、左足挫傷等傷害（按原告乙○○自
    九十一年二月二十六日至九十一年三月八日住院，九十一年二月二十六日由醫院
    開刀左手肘以鋼釘固定，且須門診繼續治療，其鋼釘尚未取出。）；原告甲○○
    亦受有頭部外傷、腦震盪、血腫十五乘十公分、頭皮撕裂傷一乘十公分、左肩鈍
    挫傷、兩足多處撕裂傷等傷害（按原告甲○○於九十一年二月二十六日至醫院急
    診縫合手術、當日入院，至九十一年三月一日出院，並分別於同年三月四日、三
    月十二日、三月十四日門診治療。），原告身體、精神痛苦甚大。被告丁○○、
    己○○、戊○○均為國小畢業，亦均從事販賣豬肉行業，被告丁○○名下有九筆
    不動產，及二輛車輛；被告己○○名下有三輛車輛，別無不動產；被告戊○○名
    下別無動產、不動產（見上開虎尾稽徵所函），其等經濟狀況普通，然被告僅因
    停放車輛以便利載運豬隻車輛之地點與原告父子發生口角一事，心生嫌隙，竟糾
    眾持械毆打原告父子，致原告因此受有上開傷害，被告惡性難謂非輕，然被告於
    本院審理時就台灣高等法院台南分院九十三年度上訴字第七三四號刑事判決認定
    之犯罪事實均不爭執，僅因原告請求金額過鉅，而無法達成和解等一切情狀，認
    原告丙○○、乙○○、甲○○所得請求之精神慰撫金分別以二十萬元、十五萬元
    、十萬元為適當。
六、綜上所述，原告丙○○、乙○○、甲○○本於共同侵權行為之損害賠償請求權，
    分別請求被告連帶賠償三十一萬七千六百七十三元（計算式：12963＋9670＋950
    40＋200000＝317673）、二十六萬零六百三十九元（計算式：8001＋7598＋9504
    0＋150000＝260639）、十一萬八千九百零一元（計算式：3061＋15840＋100000
    ＝118901），及均自起訴狀繕本送達翌日即九十三年八月五日起至清償日止，按
    週年利率百分之五計算之利息，為有理由，應予准許，其餘之請求，則無理由，
    均應予駁回。另本判決第一項原告勝訴部分，係所命給付之金額或價額未逾五十
    萬元之判決，依民事訴訟法第三百八十九條第一項第五款規定，應依職權宣告假
    執行，此部分雖經原告陳明願供擔保請准宣告假執行，惟其聲請不過促請法院職
    權發動，本院無庸就其聲請為准駁之裁判，附此敘明。又被告陳明願供擔保免為
    假執行，經核原告勝訴部分，核無不合，爰酌定相當擔保金額宣告之。至於原告
    敗訴部分，其假執行宣告之聲請亦失所附麗，應併予駁回。
七、訴訟費用負擔之依據：民事訴訟法第七十九條、第八十五條第一項前段、第二項
    。
中　　　華　　　民　　　國　　九十四　　年　　　一　　　月　　　十　　　日
                              臺灣雲林地方法院民事庭
~B法　　　官　陳秋如
右為正本係照原本作成
如對本判決上訴，須於判決送達後廿日內向本院提出上訴狀（需按他造人數提出繕本
）
中　　　華　　　民　　　國　　九十四　　年　　　一　　　月　　　十　　　日
~B法院書記官　沈瑞芳
